【裁判字號】    99,交聲,754
【裁判日期】    990805
【裁判案由】    違反道路交通管理處罰條例聲明異議
【裁判全文】
臺灣臺北地方法院交通事件裁定         99年度交聲字第754號
原處分機關  交通部公路總局新竹區監理所
異  議  人
即受處分人  甲○○
上列異議人即受處分人因違反道路交通管理處罰條例案件，對於
交通部公路總局新竹區監理所民國九十九年五月十一日所為之壢
監裁字第裁53-ZBP047036、53-ZBP047506號處分（原舉發通知單
案號：公警局交字第ZBP047036、ZBP047506號），聲明異議，本
院裁定如下：
    主  文
異議均駁回。
    理  由
一、原處分機關係以：本件異議人即受處分人甲○○於民國九十
    九年一月一日二十時四十五分許，駕駛車號ＨＲ－一一七０
    號自用小客車，行經國道高速公路楊梅收費站北上第二車道
    時，未申裝ＯＢＵ（電子收費系統車上機）即行駛於電子收
    費車道，因有「行駛於高速公路，於駛進收費站繳費時，未
    依標誌指示過站繳費」之違規事實，經內政部警政署國道公
    路警察局第二警察隊警員以受處分人有違反道路交通管理處
    罰條例第三十三條第三項規定之行為，以該汽車所有人為被
    通知人掣單逕行舉發。又受處分人因誤闖國道收費站電子收
    費（ＥＴＣ）車道，而未繳交通行費，經交通部臺灣區○道
    ○○○路局委託遠通電收股份有限公司寄存送達高速公路通
    行費催繳通知單後，受處分人未於通知單上所記載之繳費期
    限補繳通行費，故原舉發機關即以受處分人有道路交通管理
    處罰條例第二十七條第一項「汽車行駛於應繳費之公路不依
    規定繳費」之違規行為，掣單予以舉發。嗣受處分人於舉發
    通知單上所載應到案日期前向原處分機關提出申訴，經原處
    分機關函請舉發機關調查結果，仍認受處分人有上開違規行
    為，乃依道路交通管理處罰條例第三十三條第三項、第二十
    七條第一項及違反道路交通管理事件統一裁罰基準表之規定
    ，分別裁處受處分人罰鍰新台幣（下同）六百元及三千元。
二、異議意旨略以：異議人因逢元旦以為假期免收費，誤闖大型
    車ETC車道，因上班關係未收掛號罰單（六百元，舉發單號
    ：公警局交字ZBP０四七０三六號），因未繳而加罰（三千
    元，舉發單號：公警局交字ZBP０四七五０六號），前罰單
    （六百元）到期日係九十九年四月十七日，尚未到期又罰三
    千元，為此對原處分不服，而聲明異議等語。
三、按(一)、處理違反道路交通管理事件，有關文書送達之程序，
    依行政程序法之規定，違反道路交通管理事件統一裁罰基準
    及處理細則第五條定有明文。而依行政程序法第七十二條至
    七十四條規定，送達，於應受送達人之住居所、事務所、營
    業所為之。於應送達處所不獲會晤應受送達人時，得將文書
    付與有辨別事理能力之同居人、受僱人或應送達處所之接收
    郵件人員。若不能依前述方式為之者，得將文書寄存送達地
    之地方自治或警察機關，並作送達通知書兩份，一份黏貼於
    應受送達人住居所、事務所、營業所或其就業處所門首，另
    一份交由鄰居轉交或置於該送達處所信箱或其他適當位置，
    以為送達；而由郵政機關為送達者，得將文書寄存於送達地
    之郵政機關；寄存機關自收受寄存文書之日起，應保存三個
    月。而按行政機關依行政程序法而為文書之送達，專依該法
    律之規定，且該法並無準用民事訴訟法或刑事訴訟法關於寄
    存送達自寄存之日起十日生效之規定，是文書合法寄存送達
    後，當自寄存之日起即時生效，並非於寄存之日起算十日生
    效，或自受送達人實際領取文書之日起生效（臺灣高等法院
    九十七年法律座談會第四二、四三號提案研討結果參照），
    合先敘明。(二)、次按，汽車行駛高速公路，於駛進收費站前
    ，應依標誌指示預為減速慢行，並依規定標誌、標線、號誌
    指示或交通勤務警察指揮順序行駛過站繳費，高速公路及快
    速公路交通管制規則第二十三條定有明文。又汽車行駛於應
    繳費之公路、橋樑、隧道或輪渡，不依規定繳費者，處汽車
    所有人或駕駛人新臺幣（下同）三千元以上六千元以下罰鍰
    ，並追繳欠費，道路交通管理處罰條例第二十七條第一項定
    有明文。復按汽車行駛於高速公路、快速公路或設站管制之
    道路，有其他違反管制規定之行為，處汽車駕駛人六百元以
    上一千二百元以下罰鍰，同條例第三十三條第三項亦有明文
    。又交通部臺灣區○道○○○路局為辦理電子收費申裝及欠
    費追繳作業，依據「公路通行費徵收管理辦法」（以下簡稱
    本辦法）相關規定訂定「交通部臺灣區○道○○○路局電子
    收費申裝及欠費追繳作業注意事項」（以下簡稱注意事項）
    ；依本辦法第十五條規定，用路人不依規定繳費者，營運單
    位應依用路人不同之欠費行為，依本局（指高速公路局）查
    明之車籍資料，製發「補繳通行費及作業處理費通知單」，
    追繳通行費並加收作業處理費用；用路人應於通知單所列之
    繳費期限內完成補繳程序，逾期未繳納則移送相關警察單位
    依法處理，注意事項第一條、第十三條第一項、第十七條第
    三項亦規定甚明。
四、經查：
(一)、高速公路通行費係屬規費性質，用路人於通過高速公路收費
    站時，即負有給付義務，暫不論使用電子收費車道時未完成
    扣款之原因為何，所負繳納高速公路通行費之義務，並不因
    此而免除，是受處分人該次未繳納之通行費，經催繳後未能
    於期限內補繳，原處分機關依道路交通管理處罰條例第二十
    七條第一項規定處汽車駕駛人罰鍰（舉發單號：公警局交字
    ZBP０四七五０六號、裁決書字號：壢監裁字第裁五三－ZBP
    ０四七五０六號），所針對者係逾期未補繳通行費之行為，
    此與受處分人於九十九年一月一日誤闖ＥＴＣ車道而違反道
    路交通管理處罰條例第三十三條第三項之行為（舉發單號：
    公警局交字ZBP０四七０三六號、裁決書字號：壢監裁字第
    裁五三－ZBP０四七０三六號），屬不同之違規行為，異議
    人辯稱其罰單尚未到期，又遭加罰三千元云云，尚有誤會。
    又「未依規定標誌、標線指示過站繳費」之行為，與「逾繳
    費截止期限不依規定繳費」之行為，其違反行政義務之態樣
    不同，前者處罰之目的及要件係對於行為人未申裝電子收費
    設備卻未依規定標誌、標線指示於人工收費車道過站繳費，
    而後者處罰之目的及要件係對於行為人應繳納通行費，經通
    知補繳後卻逾期未繳納，是其係實質上之數行為違反數行政
    義務，上開二種違規行為縱經同時處罰，亦無何重複處罰之
    問題，併予敘明。
(二)、異議人於前述時地駕駛車號ＨＲ－一一七０號自用小客車，
    行經國道高速公路楊梅收費站北上第二車道時，未申裝ＯＢ
    Ｕ即行駛於電子收費車道，有「行駛於高速公路，於駛進收
    費站繳費時，未依標誌指示過站繳費」之違規事實，為異議
    人所自承，並有交通部台灣區○道○○○路局楊梅收費站函
    文所檢附之採證照片（可清楚辨識車號）及車道監視系統翻
    拍光碟一片在卷可參，自堪認定無誤。異議人雖辯稱其未收
    到舉發違反道路交通管理事件通知單及高速公路通行費催繳
    通知單云云，然原舉發機關以異議人車籍地址即戶籍地址「
    桃園縣中壢市○○○街四一六號一樓」為應送達處所，而郵
    政機關人員將相關文書送達於上址時，因未獲會晤應受送達
    人本人，又無得受領文書之同居人、受僱人或應送達處所之
    接收郵件人員等代收人代為收受，遂將該高速公路通行費催
    繳通知單一紙及內政部警政署國道公路警察局舉發違反道路
    交通管理事件通知單二紙分別於九十九年二月九日、三月二
    十五日、三月三十一日寄存於中壢郵局，並分別製作送達通
    知書二份，一份黏貼於應受送達人即異議人上址門首，另一
    份置於該址信箱或適當位置以為送達，有戶役政系統之個人
    基本資料查詢結果、內政部警政署國道高速公路警察局送達
    證書影本二紙、補繳通行費及作業處理費通知單及高速公路
    局委託遠通電收公司辦理電子收費業務送達證書影本各一紙
    附卷足憑，揆諸上開說明，可知上開高速公路通行費催繳通
    知單及舉發違反道路交通管理事件通知單分別已於九十九年
    二月九日、三月二十五日、三月三十一日起合法送達於異議
    人。原舉發機關先以掛號郵寄方式將上開舉發單送達至異議
    人戶籍地，嗣因無法投遞而依行政程序法第七十四條之規定
    辦理寄存送達，不因異議人實際有無領取而受影響，自難謂
    送達不合法，是異議人既未於上開補繳通行費及作業處理費
    通知單指定之九十九年二月二十五日補繳期限前補繳通行費
    ，自有「不依規定繳費」之違規行為。從而，原處分機關依
    前揭道路交通管理處罰條例第三十三條第三項、第二十七條
    第一項、違反道路交通管理事件統一裁罰基準及處理細則所
    附違反道路交通管理事件統一裁罰基準表規定，裁處異議人
    罰鍰六百元及三千元，核無不當，異議人以上開理由爭執原
    處分不當，求予撤銷免罰，顯無理由，均應予駁回。
五、據上論斷，應依道路交通案件處理辦法第十九條，裁定如主
    文。
中    華    民    國    99    年    8     月     5    日
                  交通法庭  法  官  游士珺
上正本證明與原本無異。
如不服本裁定，應於裁定送達後5日內向本院提出抗告狀。
                            書記官  許婉如
中    華    民    國    99    年    8     月    5     日

司法院資訊處製作；財團法人民間司法改革基金會備份。
